【裁判字號】    90,上訴,1685
【裁判日期】    901003
【裁判案由】    殺人未遂
【裁判全文】
臺灣高等法院刑事判決                            九十年度上訴字第一六八五號
    上  訴  人
    即  被  告  乙○○
    選任辯護人  游蕙菁
右上訴人因殺人未遂案件，不服臺灣基隆地方法院八十九年度訴字第八四七號，中華
民國九十年三月九日第一審判決（起訴案號：臺灣基隆地方法院檢察署八十九年度偵
字第四七六二號）提起上訴，本院判決如左：
    主  文
上訴駁回。
    事  實
一、乙○○於民國（下同）八十九年十一月二十日晚間八時許，行經基隆市○○區○○路五十五巷之小吃店時，適有丁○○偕其友數人在內飲酒；乙○○受丁○○之
    邀，入內對飲；未幾，丙○○亦入內同桌共飲。同日晚間九時許，主人丁○○暫
    時離去後，丙○○另點二道菜肴共用。不久，當彼等飲酒欲醉，乙○○已至精神
    耗弱之際，丙○○即起身離去；乙○○追出店外，告以另點之菜應自行付帳，造
    成丙○○不悅，兩人遂起口角進而相互拉扯，經鄰人吳青樺從中勸阻而停止。乙○○以其年紀較大並身材瘦小而不敵，遂進入店內廚房，取不明刀械一把，擬外
    出再行較量；惟經該店負責人甲○○將刀搶下而勸阻。乙○○返回同巷十二之三
    號三樓之住處後，心有不甘，乃將其所有之水果刀一把，藏於腰際，以防萬一，
    再下樓折回，擬請丁○○評理。當其行至該社區中庭廣場，遇見丁○○而投訴之
    際，丙○○見狀，亦趨前爭執。兩人一言不合進而互罵時，丙○○即出手揪住乙○○衣襟，兩人再次拉扯進而互毆。此時，乙○○憤而萌生殺人之犯意遂取出該
    把水果刀，在告訴人之外套因拉扯而外掀之際，持刀由上而下，猛刺丙○○左胸
    腹部一刀，並接續再砍四、五刀。丙○○未料對方有刀，負傷逃至對面馬路時，
    乙○○猶追趕而至。丁○○初時不知如何是好，待至對面馬路時，在甲○○示意
    下，乃持該店之椅子居中隔開雙方，並抵擋乙○○，造成該把水果刀碰觸椅子而
    致刀鋒斷裂。乙○○心驚之餘，乃棄刀逃去。丙○○負傷離去時，行走數步，因
    左下胸、左上腹部穿刺傷併結腸系膜破裂（傷口四公分、上腹刺傷深及腹腔）、
    多處刺傷及撕裂傷（左耳傷口一公分、右背傷口一公分、左上臂傷口四公分），
    而不支倒地；經丁○○將之送醫手術急救，始倖免於難。嗣經民眾報案後，經警
    於同晚十一時二十分許，在基隆市○○區○○路五十五巷十四號前，將乙○○查
    獲，並在附近地面尋找並扣得該水果刀一把。
二、案經被害人丙○○訴由基隆市警察局第二分局報請台灣基隆地方法院檢察署檢察
    官偵查起訴。
    理  由
一、右揭持刀砍人之事實，業據被告乙○○坦承不諱，並經告訴人丙○○指訴歷歷，
    核與證人吳青樺、丁○○、甲○○所綜合指述之情節相符，並有水果刀一把扣案
    、基隆長庚紀念醫院診斷證明書一紙在卷可稽；被告雖以其並無殺人之意置辯，
    然查：被告初次拉扯時不敵，已進該小吃店廚房取刀，擬再行較量，惟經該店負
    責人甲○○攔阻等情，已據證人甲○○於原審及本院證述甚明（見原審卷第四十
    八頁，本院九十年七月十三日訊問筆錄）；當被告返回家中，並未作罷，仍藏刀
    在身，再行外出；當彼等再次扯拉進而互毆之際，被告並非揮刀示警已足，亦非
    輕砍退敵即止，反而在告訴人外套因拉扯而外掀之際，持刀向其要害之胸腹部猛
    刺；若是意在教訓，止於傷害，一刀已足，乃其猛刺五、六刀，猶未停止，造成
    告訴人前述非輕之傷害；尤有進者，當告訴人不敵而逃至對面馬路，被告仍持刀
    追趕；在鄰人丁○○持椅勸架時，猶持刀再砍，造成該水果刀因碰觸椅子而刀鋒
    斷裂等情，既經被告供明，亦經證人丁○○、甲○○分別陳明，足見被告持刀連
    砍之際，用力至猛，殺意至堅並非止於傷害之犯意，其已提昇至殺人之故意無疑
    ，且證人甲○○亦於本院調查時證稱，後來聽到外面有喊叫聲音，跑出去看，聽
    到被告喊「給你死」等語（見本院九十年七月十三日訊問筆錄）。綜上所述，被
    告之自白與事實相符，足以採信；其所辯並無殺人故意部分，顯係臨案卸責之詞
    ，要無可採。其犯行洵堪認定。至證人丁○○嗣於本院翻異前詞，稱伊未看見被
    告持刀殺告訴人，當告訴人不敵而逃至對面馬路，被告並未追趕云云，核與事實
    不符，顯係事後迴護被告之詞，洵無足採，併此敘明。
二、核被告所為，係犯刑法第二百七十一條第二項、第一項之殺人未遂罪。被告已著
    手於殺人行為之實行，惟未生被害人死亡之結果，為未遂犯，應依殺人既遂罪之
    刑而減輕之。其次，被告於行為時，已經酒醉，走路不穩等情，業據證人吳青樺
    證明屬實，並有飲酒吐氣酒精測試值一紙附卷足憑；被告行為時間係在晚間九時
    至十時之間，惟觀之警訊筆錄記明其酒精測試時間在翌日凌晨零時七分許，其測
    試酒精值仍為每公升０點四毫克，尚高於道路交通管理處罰條例所訂不得駕駛之
    每公升０點二五毫克之標準，可見被告於行為時之判斷能力，遠低於常人，已至
    精神耗弱無疑，應再行減輕其刑。原審以上訴人罪證明確，適用刑法第二百七十
    一條第二項、第一項、第二十六條前段、第十九條第二項規定暨刑事司法上之「
    罪刑相當」原則，審酌被告之品行、生活狀況、智識程度、犯罪之動機、目的、
    犯罪所生之危害、犯罪後之態度等一切情狀後，特別考量被告年過半百而素行不
    差，本案係酒後爭執且告訴人拉扯在先等情，在依法減刑後，量處有期徒刑三年
    ，另敘明扣案之水果刀壹把（刀鋒斷裂），係供犯罪之用，且為被告所有，已據
    其供明，應依刑法第三十八條第一項第二款宣告沒收。認事用法均無不合，量刑
    亦屬適當，上訴論旨，猶執陳詞，空言否認有殺人犯意，指摘原判決不當，為無
    理由，應予駁回。
據上論斷，應依刑事訴訟法第三百六十八條，判決如主文。
本案經檢察官蔡薰慧到庭執行職務。
中    華    民    國      九十    年      十        月        三        日
  臺灣高等法院刑事第八庭
                                  審判長法  官  蔡  秀  雄
                                        法  官  沈  宜  生
                                        法  官  楊  炳  禎
右正本證明與原本無異。
如不服本判決應於收受送達後十日內向本院提出上訴書狀，其未敘述上訴之理由者並
得於提起上訴後十日內向本院補提理由書（均須按他造當事人之人數附繕本）。
                                        書記官  廖  素  花
中    華    民    國      九十    年      十        月         四       日
附錄：本判決論罪科刑法條全文
刑法第二百七十一條第一項、第二項：
殺人者，處死刑、無期徒刑或十年以上有期徒刑。
前項之未遂犯罰之。


司法院資訊處製作；財團法人民間司法改革基金會備份。
